【裁判字號】    99,智易,20
【裁判日期】    990929
【裁判案由】    違反著作權法
【裁判全文】
臺灣臺北地方法院刑事判決              99年度智易字第20號
公  訴  人  臺灣臺北地方法院檢察署檢察官
被      告  乙○○
上列被告因違反著作權法案件，經檢察官提起公訴（98年度偵字
第27169號），本院判決如下：
    主  文
乙○○無罪。
    理  由
一、公訴意旨略以：被告乙○○明知「Lost檔案第1季」等如附
    表（附表部分引用聲請簡易判決處刑書所載）所示之80部視
    聽著作，分別係美商迪士尼企業股份有限公司（下稱迪士尼
    公司）、美商華納兄弟娛樂公司（下稱華納公司）、美商派
    拉蒙影片股份有限公司（下稱派拉蒙公司）、美商二十世紀
    福斯影片股份有限公司（下稱福斯公司）、美商新力影片家
    庭娛樂股份有限公司（下稱新力公司）、美商哥倫比亞影片
    股份有限公司（下稱哥倫比亞公司）等著作權人享有著作財
    產權，現均仍於著作權存續期間內，未經該等公司之同意或
    授權，不得擅自重製或公開傳輸，且可預見其重製、公開傳
    輸上開視聽著作之電影檔案置於網路空間，將使未經著作財
    產權人同意或授權重製或之不特定網友，得以藉此下載、重
    製如附表所示影片，而侵害上開視聽著作之著作財產權。詎
    其仍基於擅自重製後公開傳輸檔案之方法侵害他人著作財產
    權之犯意，自民國97年8月4日起，在其位於臺北市松山區○
    ○○路85巷27號7樓之住處內，利用其所有之電腦設備連接
    網際網路，先連線至不詳之網站，未經著作財產權人同意或
    授權，自行透過網路下載、重製如附表所示之視聽著作檔案
    後，再以帳號「chaoyuankai」登入GOGOBOX網站，而將前開
    擅自重製如附表所示之視聽著作檔案，上傳至網址「http:
    //gogobox.com.tw/chaoyuankai」，網頁名稱為「臨兵鬥者
    皆陣列在前」（起訴書誤載為鬥）之電子儲存空間內，使不
    特定人點選連結後即可連線至其儲存視聽著作電腦檔案之免
    費網站空間，而公開傳輸或下載如附表所示之視聽著作電腦
    檔案。因認被告涉犯著作權法第91條第1項擅自以重製方法
    侵害他人之著作財產權罪嫌、第92條擅自以公開傳輸之方法
    侵害他人著作財產權罪嫌。
二、按犯罪事實應依證據認定，無證據不得推定其犯罪事實，又
    不能證明被告犯罪者應諭知無罪之判決，刑事訴訟法第154
    條及第301條第1項分別定有明文。又刑事訴訟法上所謂認定
    事實之證據，係指足以認定被告確有犯罪行為之積極證據而
    言，該項證據自須適合於被告犯罪事實之認定，始得採為斷
    罪資料，事實之認定應憑證據，如未發現相當證據，或證據
    不足以證明，自不能以推測或擬制之方法，以為裁判之依據
    ，告訴人之告訴，係以使被告受刑事訴追為目的，是其陳述
    是否與事實相符，仍應調查其他證據以資審認。而刑事訴訟
    上證明之資料，無論其為直接證據或間接證據，均須達於通
    常一般之人均不致於有所懷疑，而得確信其為真實之程度，
    始得據為有罪之認定，若其關於被告是否犯罪之證明未能達
    此程度，而有合理性懷疑之存在，致使無從形成有罪之確信
    ，根據「罪證有疑，利於被告」之證據法則，即不得遽為不
    利被告之認定（最高法院76年度臺上字第4986號判例意旨參
    照），其以情況證據（即間接證據）斷罪時，尤須基於該證
    據在直接關係上所可證明之他項情況事實，本乎推理作用足
    以確證被告有罪，方為合法，不得徒憑主觀上之推想，將一
    般經驗上有利被告之其他合理情況逕予排除，此觀諸最高法
    院32年度上字第67號判例意旨亦甚明確。
三、本件公訴人認被告涉犯著作權法第91條第1項擅自以重製方
    法侵害他人之著作財產權罪、第92條擅自以公開傳輸之方法
    侵害他人著作財產權罪等罪嫌，無非係以告訴代理人江文博
    、何明達於警詢中之指訴、告訴人享有著作權之證明文件、
    蒐證光碟片、GOGOBOX網站被告帳號之網頁列印資料、侵權
    檔案下載過程畫面、侵權檔案下載後播放畫面、博弘科技股
    份有限公司98年7月13日弘字第09800360號函暨函附之帳號
    chaoyuankai之登記資料及IP位址、中華電信股份有限公司
    客服處作業中心回覆單等資為論據。訊據被告乙○○堅詞否
    認有公訴意旨所指之上開犯行，辯稱：伊有向GOGOBOX申請
    「臨兵鬥者皆陣列在前」之網頁空間，然伊並無設定限制權
    限，因此伊雖身為站長，但任何GOGOBOX之會員均可上傳檔
    案至伊所申請之網頁空間內儲放，當初警方列印伊網頁之資
    料時，上傳者均係以匿名方式上傳，但因伊身為站長，故於
    事後可自後臺查閱上傳者之會員名稱，附表所示之檔案並非
    伊上傳等語。經查：
    （一）證據能力部分
          本院認定事實所引用之下列卷證資料（包含文書證據
          、物證等證據），被告及其辯護人、檢察官於本院準
          備程序及審判期日中對本院提示之該卷證，就證據能
          力均未表示爭執，迄至言詞辯論終結前亦未再聲明異
          議，又卷內之文書證據，亦無刑事訴訟法第159條之4
          之顯有不可信之情況與不得作為證據之情形，本院審
          酌上開證據資料製作時之情況，尚無違法不當及證明
          力明顯過低之瑕疵，亦認為以之作為證據應屬適當，
          是依刑事訴訟法第159條至第159條之5規定，所引用
          之卷證所有證據（包含文書證據、物證等證據），如
          下揭所示均有證據能力，合先敘明。
    （二）實體部分
           1、被告以chaoyuankai之帳號向GOGOBOX申請「臨兵
              鬥者皆陣列在前」之網頁空間，且於被告申請之
              前揭網頁空間內存放有附表所示之著作得供不特
              定人下載乙節，業有蒐證光碟片、GOGOBOX網站
              被告帳號之網頁列印資料、侵權檔案下載過程畫
              面、侵權檔案下載後播放畫面、博弘科技股份有
              限公司98年7月13日弘字第09800360號函暨函附
              之帳號chaoyuankai之登記資料及IP位址等（見
              偵卷第17-67頁、第71-73頁、第80-82頁、第
              85-136頁）在卷可稽，亦為被告所是認，則堪予
              認定被告所申請之前揭網頁空間內確實存放有附
              表所示之視聽著作之事實。
           2、再附表所示之視聽著作係告訴人迪士尼公司、華
              納公司、派拉蒙公司、福斯公司、新力公司、哥
              倫比亞公司等享有著作財產權之事實，業據告訴
              代理人江文博、何明達等指訴綦詳（見偵卷第
              11-12頁、第77-79頁），復有附表所示之視聽著
              作之著作證明文件（見偵卷第179-264頁）等在
              卷可憑，堪信為真實。又於被告網頁空間內所存
              放如附表所示之視聽著作，係未取得告訴人等之
              同意或授權所為乙節，亦據告訴代理人江文博、
              何明達指訴明確（同上），並有財團法人臺灣著
              作權保護基金會之鑑識報告（見偵卷第14頁）在
              卷可憑，是以，本件之視聽著作係在未取得告訴
              人等之同意或授權之情形下，即上傳至被告所申
              請之前揭網頁空間乙節，亦足堪認定。
           3、惟被告辯稱本件之視聽著作均非伊所上傳等語，
              矧之被告所提出之自網頁空間後臺抓取之檔案明
              細列印資料（見本院卷第14-93頁），顯然可知
              上傳檔案者之帳號確實非被告之帳號即「chaoyu
              ankai」，而分別係帳號為「jacklu0306」、「
              tommylu」、「jack551125」、「kittyhsu」、
              「wuger」、「sosoidy」之人。而經本院函詢博
              弘科技股份有限公司（下稱博弘公司），「jack
              lu0306」、「tommylu」、「jack551125」、「
              kittyhsu」、「wuger」、「sosoidy」等帳號分
              別係何人所申請，自博弘公司函覆之申請人資料
              可知，確實均非被告所申請，復核對上傳者之IP
              位址亦均與被告不同，此有博弘公司99年4 月16
              日弘字第0990  0031號函在卷可稽（見本院卷第
              102-103頁）。又參以證人甲○○到庭證稱帳號
              wuger係伊本人申請，「臨兵鬥者皆陣列在前」
              之網頁空間所存放之「越獄風雲第4季」檔案係
              伊上傳等語（見本院卷第143頁）；證人丙○○
              到庭證稱帳號jacklu0306、tommylu均係伊本人
              所申請，「臨兵鬥者皆陣列在前」網頁空間標示
              上傳者為jacklu0306、tommy lu之檔案，均係由
              伊在家中自其他網頁空間抓取後，再重製於前開
              網頁空間內等語（見本院卷第143-144頁），則
              被告辯稱上傳本件附表所示之視聽著作之人，並
              非伊個人所為乙情，實值採信。復佐以博弘公司
              前開來函中亦表示若用戶於空間內未設置密碼或
              設置上傳、下載權限，第三人可以自由上傳（見
              本院卷第12頁），則被告既未特別限制上傳、下
              載檔案之權限，上傳檔案自無需事先經過被告同
              意，亦無須以被告之帳號及密碼登入網頁空間始
              可為之，從而，堪認本件行為人確實並非被告，
              且係與被告毫無關係之第三人所為。
           4、至於公訴檢察官另略以被告事後發現有他人非法
              重製檔案於其申請之網頁空間內，並供不特定人
              非法下載之情事，卻未將檔案移除，主觀上有不
              確定故意甚明，而認被告仍涉有違反著作權法罪
              嫌乙節，惟觀諸著作權法第90條之4至第90條之
              8等規定，可知著作權法要求負有移除侵權檔案
              義務者係網路服務提供者，而所謂網路提供服務
              者依同法第3條第19款規定，可分為連線服務提
              供者、快速存取服務提供者、資訊儲存服務提供
              者以及搜尋服務提供者等4種，然被告係向GOGOB
              OX申請免費網頁空間使用之人，既無藉此營利或
              賺取廣告費用之商業行為，且真正管理網路平臺
              者係博弘公司，被告並非著作權法所規範之網路
              服務提供者，故此，實難科令被告負有移除侵權
              檔案之義務，是顯難僅因被告事後發現有侵權檔
              案在其申請之網頁空間內而未將之移除，即認被
              告涉有違反著作權法之罪嫌。
           5、綜上所述，公訴人所提出之證據並無法證明被告
              有何違反著作權法之犯行，此外，復查無其他積
              極證據足資證明被告確有公訴人所指之上開犯行
              ，揆諸首揭規定及說明，本案既不能證明被告犯
              罪，即應為無罪判決之諭知。
四、據上論斷，應依刑事訴訟法第301條第1項，判決如主文。
中    華    民    國    99    年    9     月    29    日
                  刑事第十七庭  法  官  楊雅清
以上正本證明與原本無異。
如不服本判決應於收受送達後10日內向本院提出上訴書狀，並應
敘述具體理由；其未敘述上訴理由者，應於上訴期間屆滿後20日
內向本院補提理由書（均須按他造當事人之人數附繕）「切勿逕
送上級法院」。
                                書記官  吳俊龍
中    華    民    國    99    年    9    月    29    日

司法院資訊處製作；財團法人民間司法改革基金會備份。
